【裁判字號】    99,交上易,135
【裁判日期】    990714
【裁判案由】    過失傷害
【裁判全文】
臺灣高等法院刑事判決               99年度交上易字第135號
上  訴  人
即  被  告  丙○○
輔  佐  人
即被告配偶  甲○○
上列上訴人因過失傷害案件，不服臺灣板橋地方法院99年度交易
字第69號，中華民國99年3月16日第一審判決（起訴案號：臺灣
板橋地方法院檢察署98年度偵字第25993號），提起上訴，本院
判決如下：
    主  文
上訴駁回。
    事  實
一、丙○○以駕駛小貨車載運貨物為業，為從事業務之人，於民
    國98年7月11日12時許，駕駛車號4482-FH號自小貨車，沿臺
    北縣中和市○○路直行往安平路方向，行經中和市○○路與
    保健路61巷路口之時，本應注意車前狀況，並隨時採取必要
    之安全措施，以及車輛於行經無號誌交岔路口，應減速慢行
    ，作隨時停車之準備，而依當時天候晴朗、有日間自然光線
    、路面乾燥無缺陷、無障礙物及視距良好之情形，又無不能
    注意之情事，竟疏未注意及此，猶貿然駕車直行，適有乙○
    ○騎乘車號K5E-165號重型機車，沿臺北縣中和市○○路61
    巷往臺北縣中和市○○路44巷方向，行經上開交岔路口之時
    ，亦疏未注意駕車行經該無號誌交岔路口，左方車應暫停讓
    右方車先行，即逕行騎車直行，以致雙方煞車及閃避不及，
    乙○○所騎乘之上開重型機車，乃從側面撞擊丙○○所駕駛
    之前開自小貨車左後方，造成乙○○人車倒地後受有右胸壁
    挫傷、雙下肢多處挫傷、右膝蓋擦傷等之傷害。此間經警方
    據報後趕往現場處理，丙○○在當場對於前來處理之臺北縣
    政府警察局中和第一分局安平派出所警員林峰生坦承為本件
    車禍事故之肇事人，自首而接受裁判。
二、案經乙○○訴由臺北縣政府警察局中和第一分局報告臺灣板
    橋地方法院檢察署檢察官偵查起訴。
    理  由
壹、程序部分
    按被告以外之人於審判外之言詞或書面陳述，除法律有規定
    者外，不得作為證據；又被告以外之人於審判外之陳述，雖
    不符第159條之1至第159條之4之規定，但經當事人於審判程
    序同意作為證據，法院審酌該言詞陳述或書面陳述作成時之
    情況，認為適當者，亦得為證據；當事人、代理人或辯護人
    於法院調查證據時，知有第159條第1項不得為證據之情形，
    而未於言詞辯論終結前聲明異議者，視為有前項之同意，刑
    事訴訟法第159條第1項、第159條之5規定甚明。經查，本判
    決後開所引用之各該被告以外之人於審判外之陳述（包括書
    面陳述），雖屬傳聞證據，惟於本院審理時，被告丙○○及
    檢察官均表示對證據能力無意見而不予爭執，且迄至言詞辯
    論終結前亦均未聲明異議，本院審酌上開證據資料製作時之
    情況，尚查無違法不當及證明力明顯過低之瑕疵，亦認為以
    之作為證據應屬適當，故揆諸前開法律規定與說明，爰逕依
    刑事訴訟法第159條之5規定，認前揭證據資料均例外有證據
    能力。
貳、實體部分
一、訊據被告丙○○對於上開時地駕車與告訴人所騎乘機車發生
    撞擊一事坦承不諱，惟矢口否認有何過失傷害之犯行，辯稱
    ：當時伊駕車找尋中和市○○路50巷，在行經該處交岔路口
    之前，有先停下來，看到保健路44巷口之路牌後，才又起步
    前進，伊起步前有看清左右邊並無來車，之後就被撞到，伊
    並無過失云云。經查：
(一)告訴人乙○○於警詢時已明確指稱：伊騎乘K5E-165號重型
    機車即將通過路口前，有先按喇叭並觀看左右有無來車，當
    伊轉頭看右邊時，被告就已經撞到伊了，被告通過路口時緊
    靠著保健路61巷口速度很快，完全沒有放慢的跡象，伊整個
    人及機車被對方貨車往左邊帶拖，最後摔坐在地上等語；其
    後於偵查中亦進一步具結證稱：當天伊騎機車，沿保健路某
    一條巷子直行，到路口時對方忽然從伊右邊衝出，伊就來不
    及煞車而撞到，是伊車頭撞到被告的車身等語，不僅先後所
    述前後一貫，且核與原審當庭勘驗現場監視器畫面光碟之結
    果大致相符，已堪值採信。
(二)被告雖辯稱：伊於駕車行經該處交岔路口之前，有先停下來
    ，看到左右邊均無來車，才起步向前行進云云，惟經原審當
    庭勘驗現場監視器畫面光碟結果，已足認定「一、告訴人沿
    中和市○○路61巷行進之時，其後跟隨兩台機車一併行進，
    於行經事發無號誌交叉路口時，即與被告所駕駛之自小貨車
    發生撞擊，畫面中看不出被告有先停車之情形。二、告訴人
    所行進之中和市○○路61巷之道路筆直，告訴人所行駛之方
    向，除接近路口之路邊有停車外，並無其他之阻隔，而告訴
    人並未緊鄰道路外側行駛，於接近路口之前，即已行駛於道
    路接近中間之處，且告訴人於接近路口時有將車速放慢，而
    被告所駕駛之車輛，並未有將車速放慢之跡象。」（見原審
    卷第28頁反面）一節，有現場監視器畫面光碟1片可資佐證
    ，益見被告上開辯解，無非一時卸責之詞，殊難採信。至被
    告質疑本案監視器距離案發現場有段距離，是否事發地點監
    視器畫面不利告訴人而未提出云云，查本案之監視錄影光碟
    為警方所提出，並非告訴人，又被告之原審辯護人雖曾請求
    調閱肇事路口便利商店之監視器畫面，然於原審99年2月11
    日準備程序勘驗本案監視器光碟後，已捨棄該項調查（見原
    審卷第29頁反面），且被告上開主張亦無證據佐證，僅為臆
    測之詞，當無從據此為被告有利之推斷。
(三)另按汽車行駛時，駕駛人應注意車前狀況，並隨時採取必要
    之安全措施；車輛行至無號誌之交岔路口，應減速慢行，作
    隨時停車之準備，道路交通安全規則第94條第3項、第93條
    第1項第2款分別定有明文，被告駕車自應注意上開交通安全
    之相關規定，而依當時天候晴朗、有日間自然光線、路面乾
    燥無缺陷、無障礙物及視距良好之情形下，又無不能注意之
    情事，竟疏未注意車前狀況，且於行經該處無號誌之交岔路
    口，並未減速慢行，作隨時停車之準備，貿然在疏未注意左
    右有無來車之情形下，逕行駕車穿越該處交岔路口，致告訴
    人煞車不及而與被告發生擦撞，則被告對於上開駕車肇事並
    使人受傷之行為具有過失責任自明，被告辯稱係告訴人自後
    撞上其貨車左後方，與其未注意車前狀況無關，應無過失責
    任云云，顯無可採。且被告既有上開明顯違反道路交通安全
    規則之情事，亦無主張交通案件中關於「信賴原則」適用之
    餘地，附此敘明。又告訴人乙○○本身雖亦因騎車行至無號
    誌之交岔路口，左方車未暫停讓右方車先行，違反道路交通
    安全規則第102條第1項第2款規定，而接獲交通罰單，然此
    僅止於告訴人自身就本件車禍之發生與有過失，尚不得據此
    解免被告本身應負之過失責任。而臺灣省臺北縣區車輛行車
    事故鑑定委員會亦同此認定「乙○○駕駛普通重型機車，行
    經無號誌路口，左方車未讓右方車先行；丙○○駕駛自用小
    貨車，行經無號誌路口，未注意車前狀況未減速慢行，同為
    肇事原因」，有該鑑定委員會98年12月16日北縣鑑字第9815
    69號鑑定意見書1份在卷可參。本件告訴人確因被告上開過
    失駕駛行為，受有右胸壁挫傷、雙下肢多處挫傷、右膝蓋擦
    傷等傷害一節，有行政院衛生署雙和醫院診斷證明書1張附
    卷可資為憑，是被告之過失行為與告訴人所受之傷害結果間
    ，具有相當因果關係。另被告雖聲請再送臺灣省臺北縣區車
    輛行車事故覆議鑑定委員會進行鑑定，惟本院斟酌上開勘驗
    現場監視器畫面光碟結果，與上開鑑定意見書判定「被告丙
    ○○駕駛自用小貨車，行經無號誌路口，未注意車前狀況未
    減速慢行，為肇事原因」之鑑定結論相符，其車禍肇事責任
    已足以釐清，並無進一步送請覆議鑑定之必要。
(四)此外，本件復有道路交通事故現場圖、道路交通事故調查報
    告表（一）、（二）以及現場暨車損照片9張在卷可資佐證
    ，是本件事證明確，被告上開犯行洵堪認定，應依法論科。
    至被告請求傳喚林峰森、吳佩芬、郭忠弘等人，以證明其並
    無不理會告訴人云云，然此與本件被告究竟有無過失傷人犯
    行無涉，本院認無傳喚必要，併此敘明。
二、核被告所為，係犯刑法第284條第2項前段之業務過失傷害罪
    。又被告於肇事後，在未經有偵查權之機關或公務員發覺前
    ，主動向到場處理交通事故之臺北縣政府警察局中和第一分
    局安平派出所警員林峰生承認其為肇事者而接受裁判，有臺
    北縣政府警察局中和第一分局道路交通事故肇事人自首情形
    紀錄表1 張在卷足憑，其對於未發覺之罪自首而接受裁判，
    爰依刑法第62 條前段之規定減輕其刑。原審適用刑法第284
    條第2項前段、第41條第1項前段、第62條前段，刑法施行法
    第1條之1，審酌被告先前未有任何犯罪前科紀錄，有本院被
    告前案紀錄表1 份附卷可按，素行良好，且被害人對於本件
    車禍事故之發生，其本身亦有顯而易見之過失，已如前述，
    則被告過失程度尚非重大，復參酌被害人所受損害之程度及
    被告於事發後一再否認犯行，犯後態度難認良好，且迄未能
    與被害人達成和解等一切情狀，量處有期徒刑3 月，並諭知
    易科罰金之折算標準，經核認事用法俱無不合，量刑亦屬適
    當。被告上訴意旨猶執陳詞，否認有過失犯行，為無理由，
    應予駁回。
據上論斷，應依刑事訴訟法第368條，判決如主文。
本案經檢察官黃柏齡到庭執行職務。
中    華    民    國    99    年    7     月    14    日
                  刑事第十五庭審判長法  官  吳昭瑩
                                    法  官  賴邦元
                                    法  官  蘇隆惠
以上正本證明與原本無異。
不得上訴。
                                    書記官  楊妙恩
中    華    民    國    99    年    7     月    14    日
附錄本判決論罪之法律條文：
中華民國刑法第284條：（過失傷害罪）
 因過失傷害人者，處6月以下有期徒刑、拘役或5百元以下罰金
，致重傷者，處1年以下有期徒刑、拘役或5百元以下罰金。
從事業務之人，因業務上之過失傷害人者，處1年以下有期徒刑
、拘役或1千元以下罰金，致重傷者，處3年以下有期徒刑、拘役
或2千元以下罰金。

司法院資訊處製作；財團法人民間司法改革基金會備份。
